【裁判字號】    98,交聲,3789
【裁判日期】    981029
【裁判案由】    違反道路交通管理處罰條例聲明異議
【裁判全文】
臺灣臺北地方法院交通事件裁定        98年度交聲字第3789號
原處分機關  臺北市交通事件裁決所
異  議  人
即受處分人  甲○○
上列異議人即受處分人因違反道路交通管理處罰條例案件，對臺
北市交通事件裁決所於中華民國九十八年九月二十二日所為之處
分（北市裁罰字第裁二二－Ａ０一ＹＭＷ０三五號），聲明異議
，本院裁定如下：
    主  文
異議駁回。
    理  由
一、按，汽車駕駛人轉彎時不依標誌、標線、號誌指示者，處新
    臺幣（下同）六百元以上一千八百元以下罰鍰，道路交通管
    理處罰條例第四十八條第一項第二款定有明文；且汽車駕駛
    人駕駛汽車違反道路交通管理處罰條例第四十八條第一項第
    二款者，除應依該條所規定之罰鍰處罰外，並應記違規點數
    一點，同條例第六十三條第一項第一款規定甚明。而道路交
    通管理處罰條例所稱之汽車，依該條例第三條第八款規定，
    包括機器腳踏車在內。
二、原處分意旨略以：受處分人即異議人甲○○，於民國九十八
    年八月十日下午八時二十七分許，騎乘車牌號碼ＳＥ五－六
    六五號輕型機車，行經臺北市○○○路○段與基隆路二段路
    口時，未依標誌指示兩段式左轉基隆路，經臺北市政府警察
    局信義分局交通分隊警員當場攔停，並依違反道路交通管理
    處罰條例第四十八條第一項第二款規定製單舉發，嗣經受處
    分人於應到案日期前即九十八年十月九日向原處分機關即臺
    北市交通事件裁決所提出申訴，由原處分機關函請舉發機關
    即臺北市政府警察局信義分局調查結果，仍認受處分人有前
    開違規行為，原處分機關乃依道路交通管理處罰條例第四十
    八條第一項第二款、第六十三條、違反道路交通管理事件統
    一裁罰基準表及處理細則第四十三條、第四十四條、第六十
    七條之規定，於九十八年九月二十二日以北市裁罰字第裁二
    二－Ａ０一ＹＭＷ０三五號裁決書裁處受處分人罰鍰六百元
    ，並依道路交通管理處罰條例第六十三條第一項第一款之規
    定記違規點數一點。
三、異議意旨略以：本件違規地點並非和平東路與基隆路口，而
    係該路口旁之分隔島缺口，且該違規地點之兩段式左轉標誌
    係於九十八年五月十九日所增設，伊久未行經該地，始依照
    慣例左轉彎，且員警既然已發現伊欲左轉彎，何以不先行阻
    止，反等其違規後始攔停開單舉發，心態實屬可議，原處分
    應予撤銷云云。
四、經查，受處分人九十八年八月十日下午八時二十七分許，騎
    乘車牌號碼ＳＥ五－六六五號輕型機車，行經臺北市○○○
    路○段與基隆路二段路口時，未依標誌指示兩段式左轉基隆
    路，經臺北市政府警察局信義分局交通分隊警員當場攔停，
    並依違反道路交通管理處罰條例第四十八條第一項第二款規
    定製單舉發之事實，有臺北市政府警察局掌電字第Ａ０一Ｙ
    ＭＷ０三五號舉發違反道路交通管理事件通知單、臺北市政
    府警察局信義分局九十八年八月二十六日北市警信分交字第
    ０九八三二一二一二００號函附卷可稽，受處分人於本院訊
    問時對於其有上開違規事實亦不否認（見本院卷第一三頁至
    第一三頁反面），且經證人即本件開單之臺北市政府警察局
    信義分局交通分隊員警乙○○到庭具結證述綦詳（見本院卷
    第一四頁反面至第一四頁反面），此部分事實應堪認定。至
    受處分人所陳本件違規地點並非和平東路與基隆路口，而係
    該路口旁之分隔島缺口云云，然查，原處分書所記載之違規
    地點係記載「和平東路三段」，是受處分人所指，已失所憑
    ，況衡諸實際，就受處分人未依標誌指示兩段式左轉後，經
    證人乙○○所攔停之位置，經證人乙○○依其認識於舉發違
    規通知單上將違規地點記載為和平東路三段與基隆路二段處
    ，觀諸該地點之相對位置亦無明顯違誤之處，此有證人乙○
    ○所庭呈之違規地點照片八紙（見本院卷第一六頁至第一九
    頁）在卷可稽，且均無礙被確有上開違規事實之認定。
五、至受處分人辯以：該違規地點之兩段式左轉標誌係於九十八
    年五月十九日所增設，伊久未行經該地，始依照慣例左轉彎
    ，且員警既然已發現伊欲左轉彎，何以不先行阻止，反等其
    違規後始攔停開單舉發，心態實屬可議，原處分應予撤銷云
    云。查，受處分人上開所指其因慣例左轉彎、員警何以未先
    阻止等節，均非得執以聲明異議，聲請撤銷原處分之理由，
    受處分人所辯，已屬無稽，況，上開違規地點，除在該路口
    近端處之內、外側之交通標誌桿上分別設有二面機車兩段式
    左轉標誌外，此觀諸證乙○○庭呈本院之違規地點照片八紙
    （見本院卷第一六頁至第一九頁）即明，衡情一般駕駛人行
    經該路口前，應得發現該等標誌，而即時依指示兩段式左轉
    行駛，自不容受處分人僅依自身習慣、慣例，而置該等交通
    標誌不顧，是受處分人所辯，委不可取。又證人乙○○於本
    院訊問時到庭具結明確證稱：當天伊是站在基隆路與和平東
    路東南角部分，即伊提供照片第四頁下面那張電箱照片即伊
    當天所站位置圖，伊當天是交通執法勤務，於該路口取締違
    規，伊看到違規由和平東路北轉東，未依兩段式左轉，所以
    左轉路口後伊就依規定攔停取締。因伊不能確定受處分人是
    否是直接左轉或要迴轉，甚至其他可能性，所以伊只能等受
    處分人違規行為成立才能再依法處理。對所有民眾均是如此
    處理等語（見本院卷第一四頁）明確。是員警依法執行勤務
    ，於確認被告確有違規事實後，始依法取締違規，心態要無
    何可議之處，被告自身未能遵守交通規則，卻反於經員警取
    締違規後，復指摘何以員警未先加以勸阻，心態可議云云，
    礙難採憑。綜上，受處分人上開所辯，均無礙其上開違規之
    事實，洵無足取。
六、綜上所述，本件受處分人確有前揭違規行為，原處分機關依
    道路交通管理處罰條例第四十八條第一項第二款、第六十三
    條第一項第一款（漏載第一款）規定，於九十八年九月二十
    二日製發北市裁罰字第裁二二－Ａ０一ＹＭＷ０三五號裁決
    書裁處受處分人六百元，並記違規點數一點，核無違誤，本
    件受處分人之異議為無理由，自應將其異議駁回。
據上論斷，應依道路交通案件處理辦法第十九條，裁定如主文。
中    華    民    國    98    年    10    月    29    日
                      臺灣臺北地方法院交通法庭
                          法  官  鄭昱仁
上正本證明與原本無異。
如不服本裁定，應於裁定送達後5日內向本院提出抗告狀。
                          書記官  宋德華
中    華    民    國    98    年    10    月    29    日


司法院資訊處製作；財團法人民間司法改革基金會備份。
